臺北高等行政法院判決
　　　　　　　　　　　　　　　92年度訴字第05472號
　　　　　　　　　　　　　　　.
原　　　告　一百實業股份有限公司
代　表　人　甲○○
送達代收人　乙○○
被　　　告　財政部臺北市國稅局
代　表　人　張盛和（局長）住同上
訴訟代理人　丙○○
　　　　　　丁○○
上列當事人間因營利事業所得稅事件，原告不服財政部中華民國
92年10月31日台財訴字第0920053505號訴願決定，提起行政訴訟
。本院判決如下：
    主  文
原告之訴駁回。
訴訟費用由原告負擔。
    事  實
壹、事實概要：
  一原告辦理民國（下同）86年及87年度之營利事業所得稅結算
    申報後，被告機關依查得之資料為以下之復核核定：
     (一)86年部分：
       原告當年度申報銷貨收入為新台幣（下同）230,627,838
       元，所得額為845,586元，經被告機關核定銷貨收入為23
       2,532,599元，所得額為1,264,633元，漏報所得額419,0
       47元，逃漏稅額104,762元。除補徵本稅外，另處以0.8
       倍之罰鍰83,800元（計至百元為止）。
       【註】：上開核定之加計項目主要為加計漏報之營業收
               入1,904,761元，再按毛利率22%扣除成本費用
               ，認定其中1,485,714元為營業成本，餘額419,
               047元為漏報所得額，計算方式詳後附之附表。
     (二)87年部分：
       原告當年度申報銷貨收入為222,826,911元，所得額為
       552,573元，經被告機關核定銷貨收入為228,292,233元
       ，所得額為1,754,944元，漏報所得額1,202,370元，逃
       漏稅額300,592元。除補徵本稅外，另處以0.8倍之罰鍰
       240,400元（計至百元為止）。
       【註】：上開核定之加計項目主要為加計漏報之營業收
               入5,465,322元，再按毛利率22%扣除成本費用
               ，認定其中4,262,951元為營業成本，餘額
               1,202,371元為漏報所得額，計算方式詳後附之
               附表。
  二原告不服上開漏報所得額及罰鍰之核定而申請復查，但復查
    結果未獲變更，原告提起訴願亦遭駁回，因此提起本件行政
    訴訟。並且在訴訟中主張，87年度之營業成本費用中應加計
    支付予公司職員趙世雄之薪資808,866元。
貳、兩造聲明：
  一原告聲明：
    求為判決撤銷原處分（復查決定）及訴願決定。
  二被告聲明：
    求為判決駁回原告之訴。
參、兩造之爭點：
  一原告主張之理由：
    (一)原告86年度及87年度之營利事業所得稅，經被告機關查核
      如下：
      1.86年原申報銷貨收入為230,627,838元，所得額為845,5
        86元，經被告機關核定銷貨收入為232,532,599元，所
        得額為1,264,633元。
      2.87年原申報銷貨收入為222,826,911元，所得額為552,5
        73元，經被告機關核定銷貨收入為228,292,233元，所
        得額為1,754,944元。
    (二)原告對被告機關上開規制性決定表示不服：
      1.86度部分：
        原告與林長熙於86年間之交易約為2,000,000元，由於
        事隔多年而無法得知是否確有漏開發票之違法情事。財
        政部僅依87年之資金流向，即推定前期86年有漏開之情
        形，令原告不服，其理由如下：
        (1)僅憑金錢上之交易並無法有效證明確實違法的情事及
          時間點。
        (2)僅依對方訪談紀錄即認定原告有漏開之嫌，似有欲加
          之罪何患無詞之嫌。
        (3)既無真正證據證明且現已超過核課期間，依法應不得
        　追繳此筆稅款。
      2.87度部分：
        有關87年度之所得，由於事隔多年，也無法得知確實有
        無漏稅之違法情事，財政部僅依同年之資金流向推定漏
        報收入之情形，亦令原告不服，因僅憑資金流向之交易
        並無法有效證明確實有違法之處。
    (三)又在本案中另行主張，原告公司人員趙世雄，同本案另被
      被告機關核定87年應有未列薪資所得808,866元，另行課
      稅，是以，原告87年度之營利事業所得，依法得減除此筆
      必要支出808,866元。
  二被告主張之理由：
    (一)漏報所得額部分：
      1.按「營利事業所得之計算，以其本年度收入總額減除各
        項成本費用、損失及稅捐後之純益額為所得額。」為所
        得稅法第24條第1項所明定。
      2.原告86及87年度營利事業所得稅，被告原分別核定營業
        收入230,627,838元及222,826,911元；營業成本分別為
        179,734,058元及173,573,905元；所得額分別為845,58
        6元及552,573元。
        (1)被告初查以原告86及87年度分別漏報未列成本之營業
          收入1,904,761元及5,465,322元，而為下列規制性決
          定：
          按同業利潤標準毛利率百分之22（行業代號5243-
            12），核算86及87年度漏報營業收入之成本分別為
            ：
            A.86年度：1,485,714元
              【計算式】：1,904,761元*(1-22%)=1,485,714
            B.87年度：4,262,951元
              【計算式】：5,465,322元*(1-22%)=4,262,951
          核算原告86及87年度分別漏報所得額為：
            A.86年度：419,047元
              【計算式】：1,904,761元-1,485,714元=419,04
                          7元。
            B.87年度：1,202,371元
              【計算式】：5,465,322元-4,262,951元=1,202
                           ,371元。
          從而核定原告86及87年度營業收入分別為232,532,
            599元及228,292,233元；營業成本分別為181,219,
            772元及177,836,856元；所得額分別為1,264,633
            元及1,754,944元。
        (2)對上開規制性決定，原告主張，由於事隔多年並無法
          得知有無漏開之違法情事，被告僅依87年之資金流向
          推定及依對方訪談紀錄，即認定原告有漏開發票致漏
          報營業收入，亦無真正證據證明，依法應不得追繳此
          筆稅款等情，資為爭訟。
      3.經查原告分別於86年10月17日銷售醫療器材予杏美皮膚
        科診所林長熙，漏開發票致漏報未列成本之營業收入計
        1,904,761元（不含稅）；87年度銷售醫療器材予慈佑
        醫院、大同醫院、及蔡醫院等醫療院所漏開發票致漏報
        未列成本之營業收入計5,465,322元（分別為：大同醫
        院4,451,007元；慈佑醫院337,801元；蔡醫院676,514
        元；不含稅）等情事，為原告於91年9月20日致財政部
        賦稅署說明書坦承不諱，且有原告受託人趙世雄（任原
        告公司總經理）、暨系爭漏報銷貨收入買受人林長熙，
        於財政部賦稅署談話筆錄附案可稽，是原告所訴核無足
        採。至原告訴稱其員工趙世雄，另案經被告核定87年度
        漏列薪資所得808,866元，另行扣繳課稅，原告87年度
        營利事業所得應等額減除此筆薪資808,866元一節。查
        原告87年度營利事業所得稅結算申報，申報薪資支出
        24,890,714元，被告初查係從申報如數核定，原告若有
        短列報薪資支出情事，應依更正程序辦理更正申報。且
        本案原告僅對被告核定系爭漏報銷貨收入及罰鍰處分不
        服，申請復查，並未對薪資部分提起復查及訴願。是被
        告原核定，依首揭所得稅法規定，尚無違誤。
    (二)罰鍰部分：
      1.按「納稅義務人應於每年2月20日起至3月底止，填具結
        算申報書，向該管稽徵機關，申報其上一年度內構成綜
        合所得總額或營利事業收入總額之項目及數額，以及有
        關減免，扣除之事實，並應依其全年應納稅額減除暫繳
        稅額及尚未抵繳之扣繳稅額，計算其應納之結算稅額，
        於申報前自行繳納。」；「納稅義務人已依本法規定辦
        理結算申報，但對依本法規定應申報課稅之所得額有漏
        報或短報情事者，處以所漏稅額兩倍以下之罰鍰。」分
        別為所得稅法第71條第1項及同法第110條第1項所明定
        。
      2.原告86及87年度營利事業所得稅結算申報，分別漏報營
        業收入1,904,761元及5,465,322元，計分別漏報所得額
        為419,047元及1,202,370元，計分別短漏報所得稅額10
        4,762元及300,592元，案經財政部賦稅署查獲，已如上
        述。有財政部部賦稅署91年8月15日談話紀錄暨原告91
        年9月20日說明書，附案資證，違章事證明確。是被告
        原核定，依首揭所得稅法規定，按所漏稅額分別處以0.
        8倍之罰鍰83,800元及240,400元（百元以下不計），並
        無不合。
    理  由
壹、兩造爭執之要點：
  (一)針對原告86年及87年之營利事業課稅所得額之數額，被告機
    關之初核結果與本次加計之數額，均詳後附之附表所示。
  (二)而雙方爭執之焦點集中在以下影響「課稅所得額」及「漏稅
    額」與「裁罰數額」之收入及費用認列（至於裁罰本身之歸
    責要件，原告並未主張）。
    (1)86年度之收入差額1,904,761元。
    (2)87年度之收入差額5,465,322元。
    (3)87年之成本費用應否多列一筆薪資支出808,866元（即被
      告機關認定支付予趙世雄者）。
  (三)原告之具體主張內容則為：
    (1)86年度與林長熙之交易約200萬元（扣除5%營業稅後，其
      金額為1,904,761元）有無其事，已不復記憶。
    (2)87年度之收入差額5,465,322元有無其事，也同樣不復記
      憶。
    (3)被告機關既然核定原告公司職員趙世雄自原告公司取得80
      8,866元之薪資，而核課趙世雄當年度之綜合所得稅，則
      相對也應同意原告認列該筆費用。
貳、本院之判斷：
  一本稅部分：
    (一)86年之收入差額1,904,761元部分：
      經查原告於86年10月17日「銷售醫療器材予杏美皮膚科診
      所林長熙，漏開發票致漏報營業收入計1,904,761元（不
      含稅之金額，加計5%營業稅後則為200萬元）」之違章事
      實，稅捐稽徵機關乃是先由原告與相關營利事業資金往來
      帳中查得，杏美皮膚科診所支付原告公司1,150,000元，
      因此向該診所負責人林長熙查證其原因事實，而經林長熙
      證稱：「有向原告以200萬元購醫療器材一部，上開款項
      即用以支付其中部分價款，而該項交易雙方並未開立統一
      發票」等情，而原告公司職員（當時任職總經理）趙世雄
      於91年8月5日接受財政部賦稅署訊問時亦自承其事，此有
      林長熙於91年7月9日及趙世雄於91年8月5日接受財政部賦
      稅署訊問之談話筆錄附卷可稽，並為原告公司於91年9月
      20日致財政部賦稅署說明書中所坦承，應堪信為真實。原
      告以時間過久不復記憶為由，而否認其事，自非有據，此
      部分待證事實應堪信為真正。
    (二)87年之收入差額5,465,322元部分：
      1.按此部分交易之細項如下（均不含稅）：
        (1)大同醫院4,451,007元。
        (2)慈佑醫院337,801元。
        (3)蔡醫院676,514元。
      2.而該等違章事實之查獲經過同樣是稅捐稽徵機關先自原
        告與相關營利事業資金往來帳中查得，雙方之統一發票
        開立金額，與資金往來紀錄有出入，發動調查程序，而
        經原告公司出具說明書自承其事，其中大同醫院部分並
        經原告公司職員趙世雄於91年8月5日接受財政部賦稅署
        訊問時所承認（其承認含稅之漏開統一發票金額為
        4,673,558元，扣除稅額後即為4,451,007元）。此有前
        開原告公司於91年9月20日出具之說明書與趙世雄之談
        話筆錄為憑，應堪信為真實，原告事後再行否認已自承
        之事實，難以採信其主張，是以此部分待證事實應堪信
        為真正。
    (三)原告87年度營利事業所得額之計算，應否加計給付予公司
      員工趙世雄808,866元薪資之成本費用部分：
      1.原告不得就此部分爭點提起行政訴訟，因其違反爭點原
        則，爰說明如下：
        (1)稅捐法制本諸爭點原則，其行政爭訟之範圍應由當事
          人決定，而未經前階段行政爭訟者，即不能在後階段
          為行政爭訟。
        (2)本案中原告自復查起即未對上開成本費用金額部分為
          爭議，而延至本院行政訴訟再行主張，自已違反爭點
          原則，其此部分起訴顯非合法。本院爰以程序上更為
          慎重之判決駁回之。
      2.另須附帶說明者，原告對此筆費用支出之真實性如仍有
        主張，並非不可另行依所得稅法第28條之規定申請更正
        費用額及退還稅款。不過在此另須注意有無所得稅法第
        114條所定之扣繳義務人責任（依該條規定為裁罰，其
        罰鍰金額有可能會高於退稅之金額），是否採取上開作
        法，原告可以自行決定。
    二裁罰部分：
      (一)按本案原告上開漏稅違章行為既然是漏開統一發票之方
        式為之，其在主觀上有漏稅之故意乃屬極為明顯之事實
        ，並已產生漏稅之結果，其逃漏稅額分別為86年度104,
        762元；87年度300,592元。
      (二)從而被告機關依所得稅法第110條第1項之規定，對其加
        以處罰，自屬合法，而裁罰之法律效果則係按原告二個
        年度所漏稅額分別處以0.8倍之罰鍰83,800元及240,400
        元（百元以下不計），裁量本身亦無裁量濫用、裁量逾
        越、裁量怠惰之處，乃屬合法。
參、綜上所述，被告機關對原告86年度及87年度營利事業所得額
    之核定處分與裁罰處分，自屬合法，原告訴請撤銷原行政處
    分及訴願決定，顯屬無據（部分實體主張起訴不合法，詳前
    所述），應予駁回。
據上論結，本件原告之訴或為無理由或屬不合法，爰依行政訴訟
法第98條第3項前段，判決如主文。
中　　華　　民　　國　　94　　年　 　1　　月　 26  　 日
                    第五庭審判長  法  官　張瓊文
                                  法  官　黃清光
                                  法  官　帥嘉寶
上為正本係照原本作成。
如不服本判決，應於送達後20日內，向本院提出上訴狀並表明上
訴理由，如於本判決宣示後送達前提起上訴者，應於判決送達後
20日內補提上訴理由書（須按他造人數附繕本）。
中　　華　　民　　國　　94　　年　 　1　　月　 26  　 日
 　　  　　　　　　　      　     書記官  蘇亞珍
